臺灣臺北地方法院刑事判決　　　　　　　96年度易字第2247號
公　訴　人　臺灣臺北地方法院檢察署檢察官
被　　　告　乙○○
　　　　　　　　　　　樓
上列被告因業務侵占案件，經檢察官提起公訴（96年度偵緝字第
376號），本院判決如下：
    主  文
乙○○連續意圖為自己不法之所有，而侵占對於業務上所持有之
物，處有期徒刑捌月；減為有期徒刑肆月，如易科罰金，以銀元
佰元即新臺幣玖佰元折算壹日。
    事  實
一、乙○○前為甲○○所經營名媛時尚股份有限公司（下稱名媛
    公司，原址設臺北市○○區○○路一段二○○號地下一樓，
    現遷址至基隆市○○區○○街二八六巷一○○號五樓）之業
    務經理，負責招攬會員，並有代收會員所繳納之會費後如數
    轉交予名媛公司之義務，然因不當周轉，又有個人債務需要
    清償等原因，竟萌意圖為自己不法之所有，而侵占對於業務
    上所持有之會員費的概括犯意，自民國九十二年七月間某日
    起至九十四年一月十五日前某日止，連續侵占會費共計達新
    臺幣一百三十三萬八千元入己而未轉交名媛公司。嗣於九十
    四年一月二十二日，甲○○將名媛公司會員轉讓予媚婷峰美
    容股份有限公司，而要求所屬業務員清理會員名錄與權益期
    間等事項時，乙○○自知無從繼續隱瞞，乃向甲○○坦承上
    情。
二、案經名媛公司訴由臺北市政府警察局信義分局報告臺灣臺北
    地方法院檢察署檢察官偵查起訴。
    理  由
壹、程序方面：被告乙○○對於公訴人所提出之證據資料，均不
    爭執其證據能力，本院審酌該等言詞供述及書面作成時之狀
    況，除證人即名媛公司負責人李碧芬於檢察官訊問時未經具
    結之陳述絕對無證據能力，應不得作為證明被告犯罪之證據
    外，其餘並無不宜作為證據之情事，依刑事訴訟法第一百五
    十九之五第二項規定，得作為證據。
貳、實體方面：
一、訊據被告對上開事實坦承不諱（本院卷第四二頁背面參照）
    ，核與證人甲○○（臺灣臺北地方法院檢察署九十四年度偵
    字第二○七二○號卷第三二頁至第三三頁、第三九頁、本院
    卷第四○、四一頁參照）、證人丙○○（同署九十六年度偵
    緝字第三七六號卷第三九頁至第四一頁、第四三頁、本院卷
    第三八至四○頁參照）證述情節相符，且有被告親書之切結
    書一紙（前開偵字卷第一一頁參照），及被告簽立之發票日
    分別為九十四年一月二十五日、三月五日、金額分別為九十
    萬元、四十三萬八千元之本票各一紙在卷可稽（前開偵字卷
    第一二頁參照），足以擔保被告前開任意性自白與事實相符
    。事證明確，應予論處。
二、被告行為後，刑法業於九十四年二月二日修正公布部分條文
    ，並自九十五年七月一日施行。依修正後刑法第二條第一項
    規定：「行為後法律有變更者，適用行為時之法律。但行為
    後之法律有利於行為人者，適用最有利於行為人之法律。」
    ，此條規定與刑法第一條罪刑法定主義契合，係規範行為後
    法律變更所生新舊法律比較適用之準據，是刑法第二條本身
    雖經修正，尚無比較新舊法之問題，應一律適用裁判時之現
    行刑法第二條，以決定適用之刑罰法律，合先敘明。又本次
    修正涵蓋之範圍甚廣，故比較新舊法時，應就罪刑有關之共
    犯、牽連犯、連續犯、有無累犯加重、自首減輕暨其他法定
    加減原因與加減例等一切情形，綜其全部罪刑之結果而為比
    較，復有最高法院九十五年五月二十三日九十五年第八次刑
    庭會議決議可資參照。查：
  (一)刑法第三十三條第五款由：「主刑之種類如左：．．．五、
    罰金：一元（銀元）以上。」修正為：「主刑之種類如下：
    ．．．五、罰金，新臺幣一千元以上，以百元計算之」。依
    修正後刑法第三十三條第五款規定，刑法第三百三十六條第
    二項之業務侵占罪之罰金刑方面最低應罰新臺幣一千元，顯
    較修正前為高，以被告行為時關於罰金刑量刑之規定對其較
    為有利。
  (二)連續犯方面，被告所犯數業務侵占行為，均在本次刑法修正
    施行前，應全部予以比較定適用。而現行刑法已刪除第五十
    六條連續犯之規定，亦即若行為人以概括犯意犯數個構成要
    件相同之罪名，除符合接續、集合等法律上一行為之要件外
    ，修正前僅論以一罪而加重其刑至二分之一，現行規定則須
    就各個行為分論併罰，經比較新舊法，自以修正前條文有利
    於被告。
  (三)就上開各項條件綜其全部比較結果，自應依現行刑法第二條
    第一項前段規定，適用有利於被告之修正前規定以為論處。
三、核被告所為，係犯刑法第三百三十六條第二項之業務侵占罪
    。被告多次業務侵占之行為，時間緊接、手段相同、復觸犯
    構成要件相同之罪名，顯係基於概括犯意反覆為之，屬連續
    犯，應依九十四年二月二日修正公布前刑法第五十六條規定
    ，以一罪論，並加重其刑。查被告供稱之犯罪動機、目的：
    「因為我有時候會給客戶折扣，差額要繳回給公司，但是我
    沒有辦法一次就將其補足，所以我為了補這個缺口，才會把
    後面收的錢補到前面的錢去交給公司。」、「因為公司就每
    個客戶的錢都逼得很緊，我們有截止日，我為了招攬會員，
    以便能夠領取業績獎金，也害怕業績沒有達到標準，領不到
    底薪（我們沒有保障底薪，如果沒有到達底薪標準只能領車
    馬費幾千元），所以給客戶太多折扣，但繳回公司的金額又
    是全額的費用，所以周轉不過來。」、「當時我被他人欺騙
    ，擔任作連帶保證人，以至於負擔二十幾萬元的債務，部分
    業務侵占的金額就是還給那負債。」（本院卷第四二頁背面
    至四三頁參照），爰審酌上情及被告犯罪手段、業務侵占之
    金額，犯罪後坦承不諱，素行尚可，及雖表示願意償還名媛
    公司，但歷九十四年案發迄本案宣判時，僅還四萬餘元，而
    無實際作為之犯後態度，併被告之學經歷等一切情事，量處
    如主文所示之宣告刑。
四、另查被告前開犯罪時間均係於九十六年四月二十四日以前，
    且合於減刑條件，應依中華民國九十六年罪犯減刑條例第二
    條第一項第三款，減為有期徒刑四月。被告依前述條例規定
    減為六月以下有期徒刑，按該條例第九條之規定，應諭知易
    科罰金之折算標準。而查被告行為時所應適用之九十五年五
    月十七日修正前罰金罰鍰提高標準條例第二條規定（現已刪
    除），就易科罰金折算標準應照原定數額提高一百倍折算，
    是被告二人行為時之易科罰金折算標準，配合現行法規所定
    貨幣單位折算新臺幣條例第二條規定，應以銀元一百元至三
    百元即新臺幣三百元至九百元折算一日。惟被告行為後新法
    第四十一條第一項前段修正為：「犯最重本刑為五年以下有
    期徒刑以下之刑之罪，而受六個月以下有期徒刑或拘役之宣
    告者，得以新臺幣一千元、二千元或三千元折算一日，易科
    罰金。」，最少應以新臺幣一千元折算一日。參酌九十五年
    十二月十三日至同年月十五日臺灣高等法院及其所屬法院刑
    事法律座談會研討結論，易科罰金折算標準可於量刑後再割
    裂比較適用。經比較，以修正前之易科罰金折算標準較有利
    於被告。是以依此比較後結果諭知易科罰金折算標準，以資
    儆懲。
據上論斷，應依刑事訴訟法第二百九十九條第一項前段，刑法第
二條第一項前段、第三百三十六條第二項，九十四年二月二日修
正公布前刑法第五十六條、第四十一條第一項前段，刑法施行法
第一條之一，九十五年五月十七日修正前罰金罰鍰提高標準條例
第二條、現行貨幣單位折算新臺幣條例第二條，中華民國九十六
年罪犯減刑條例第二條第一項第三款、第七條、第九條，判決如
主文。
本案經檢察官楊智綸到庭執行職務
中　　華　　民　　國　　96　　年　　12　　月　　31 　　日
                        審判長法  官  林春鈴
                              法  官  呂煜仁
                              法  官  姚念慈
以上正本與原本無異
如不服本判決，應於判決送達後10日內向本院提出上訴狀（應抄
附繕本）。告訴人或被害人如對於本判決不服者，應具備理由請
求檢察官上訴，其上訴期間之計算係以檢察官收受判決正本之日
期為準。
                              書記官  劉芸珊
中　　華　　民　　國　　96　　年　　12　　月　　31 　　日
附錄本案論罪科刑法條全文：
刑法第三百三十六條第二項
對於業務上所持有之物，犯前條第一項之罪者，處六月以上五年
以下有期徒刑，得併科三千元以下罰金。
